【裁判字號】    99,抗,1580
【裁判日期】    991029
【裁判案由】    確定訴訟費用額
【裁判全文】
臺灣高等法院民事裁定                  99年度抗字第1580號
抗  告  人  甲○○
抗告人與相對人中興紡織廠股份有限公司間，因確定訴訟費用額
事件，對於中華民國99年8月26日臺灣士林地方法院99 年度聲字
第929號所為裁定，提起抗告，本院裁定如下：
    主  文
抗告駁回。
抗告訴訟費用由抗告人負擔。
    理  由
一、相對人於原法院聲請意旨略以：抗告人與相對人間因撤銷股
    東會決議事件，歷經歷審法院為抗告人敗訴判決確定，抗告
    人應負擔第三審訴訟費用，並經最高法院核定相對人之第三
    審律師酬金為新臺幣(以下同)3 萬元；查「第三審律師之酬
    金，為訴訟費用之一部。」、「律師之酬金由法院或審判長
    酌定之。」民事訴訟法第466條之3第1 項前段、第77條之25
    第1 項後段分別定有明文，相對人於抗告人就撤銷股東會決
    議事件上訴第三審法院，為防衛自身權利，委任律師為相對
    人為聲明、答辯、或陳述等訴訟行為，而支付予律師之酬金
    ，依首揭法條規定為訴訟費用之一部，自應由抗告人負擔，
    為此，提出最高法院98年度臺上字第1898號、99年度臺聲字
    第272號民事裁定，求為確定訴訟費用額之裁定。
二、原法院裁定略以：相對人之聲請經調卷並審酌最高法院99年
    度臺聲字第272 號民事裁定，認為有理由，而為「抗告人應
    賠償相對人之訴訟費用額確定為新臺幣3 萬元，及自原裁定
    送達抗告人之翌日起至清償日止，按週年利率百分之五計算
    之利息。」之裁定。
三、抗告意旨略以：相對人與抗告人間撤銷股東會決議事件，歷
    經一、二、三審法院之裁判，均由曾月娟律師或其律師事務
    所之律師，為相對人之代理人；因此，曾月娟律師及其律師
    事務所律師參與第三審法院98度臺上字第1898號案件，並沒
    因法院採用強制代理制度而任何因訴訟所生的必要用，像是
    法院或審判長依民事訴訟法第51條、第374 條之規定為當事
    人選任特別代理人，或是必須具體指摘出第二審法院判決有
    何違法的情形等等，故其不符合民事訴訟法第466條之1之要
    件，也應無從依民事訴訟法第466條之3請得律師之酬金等云
    云。
四、按：「第三審律師之酬金，為訴訟費用之一部，並應限定其
    最高額。」、「法院或審判長依法律規定，為當事人選任律
    師為特別代理人或訴訟代理人者，其律師之酬金由法院或審
    判長酌定之。前項酬金及第466條之3第1 項之酬金為訴訟費
    用之一部，其支給標準，由司法院參酌法務部及中華民國律
    師公會全國聯合會意見定之。」民事訴訟法第466條之3 第1
    項、第77條之25分別定有明文。本件抗告人與相對人間撤銷
    股東會決議事件，歷經原法院96年度訴字第1329號、本院97
    年度上字第460號、98 年度上更(一)字第19號、最高法院97年
    度臺上字第2686號、98年度臺上字第1898號判決抗告人敗訴
    確定，第一、二、三審訴訟費用均由抗告人負擔，第一審及
    第二、三審之上訴裁判費、及證人旅費均已由抗告人預繳等
    事實，業據原法院調卷(原審卷第11、13頁)查核屬實；惟相
    對人就抗告人就撤銷股東會決議事件上訴第三審法院，委任
    律師為相對人為聲明、答辯、或陳述等訴訟行為，支付予律
    師之酬金8萬6,356元，經最高法院裁定相對人之第三審律師
    酬金為3萬元等事實，亦有相對人之民事聲請狀繕本在卷(本
    院卷第13 頁)為憑；依首揭法條規定，第三審律師酬金為訴
    訟費用之一部，而系爭撤銷股東會決議事件之第三審訴訟費
    用又應由抗告人負擔，原法院據以依民事訴訟法第91 條第1
    項、第3 項之規定，裁定抗告人應賠償相對人之訴訟費用額
    確定為新臺幣3 萬元，及自原裁定送達抗告人之翌日起至清
    償日止，按週年利率百分之五計算之利息，經核尚無違誤。
五、查：「按民國89年2月9日修正公布之民事訴訟法，為貫徹第
    三審法律審之功能，並保障當事人權益，爰於第三審上訴改
    採強制律師代理制度，則被上訴人委任律師為訴訟代理人為
    其答辯，即屬防衛權益所必要。且同法第466條之3第1 項規
    定：『第三審律師之酬金，為訴訟費用之一部』，係兼指第
    三審上訴人及被上訴人所委任律師之酬金而言，方能平等保
    障兩造之訴訟權，及貫徹第三審法律審功能之立法意旨。」
    ，有最高法院91年度臺抗字第564號、92年度臺聲字第427號
    裁判意旨，可資參照；本件相對人因抗告人就系爭撤銷股東
    會決議事件，提起第三審上訴，而委任律師為相對人為聲明
    、答辯、或陳述等訴訟行為，即屬防衛權益所必要，其支付
    予律師之酬金，參照前揭最高法院裁判意旨，自屬第三審之
    訴訟費用；抗告意旨以相對人委任律師為其第三審訴訟代理
    人，不符民事訴訟法第466條之1第1 項強制代理之規定，持
    以指摘原法院裁定不當，求予廢棄，為無理由，應予駁回。
六、據上論結，本件抗告為無理由，依民事訴訟法第495條之1第
    1項、第449條第1 項、第95條、第78條之規定，裁定如主文
    。
中    華    民    國    99    年    10    月    29    日
                    民事第四庭
                        審判長法  官  李錦美
                              法  官  鍾任賜
                              法  官  陳博享
正本係照原本作成。
不得再抗告。
中    華    民    國    99    年    10    月    29    日
                              書記官  鄭靜如

司法院資訊處製作；財團法人民間司法改革基金會備份。
